# 请教版主和坛中高人：关于合并或有对价的问题

提问人：nadineyy 时间：2013-11-29 14:31:23
A公司为上市公司， 2012 年底A公司收购B公司80%的股权，完成非同一控制下的企业合并。除了已经确定的需要马上支付的对价外，B公司承诺 2013 年实现税后净利润人民币2 000万元。若 2013 年B公司实际完成净利润不足2 000万元，由原股东以其所持B公司股权无偿赠予给A公司。所需无偿转让的B公司股权比例的计算方式为：（承诺净利润- 当年度B公司实际完成净利润）/承诺净利润*80%。 请问:(1)该或有对价应分类为资产?负债?权益工具? (2)如果A公司判断,B公司的 2013 年净利润可能为1 500万元,那么A公司购买日应如何进行长期股权投资的会计处理?而如果后面发现B公司 2013 年实际的净利润有 2000 万元，A公司在其个别报表和合并报表中应如何作会计处理？ (3)如果A公司判断,B公司的 2013 年净利润可能为2 000万元,那么该或有对价在购买日的公允价值为零，购买日应该是不用处理。而如果后面发现B公司 2013 年实际的净利润只有 1500 万元，A公司在其个别报表和合并报表中应如何作会计处理？

回答人：chenyiwei
按照常理，A公司与B公司股东谈判收购协议条款时，其收购价格应当是建立在预期B公司可以完成 2013 年度盈利 2000 万元目标的基础上的，因此，在购买日该项补偿资产的公允价值为零，对报表层面没有影响，无需确认补偿资产。后续如果业绩未完成指标，按照约定无偿取得部分少数股权作为补偿时，按照以零对价收购少数股权进行会计处理即可。

提问人：nadineyy 时间：2013-12-02 22:27:34
谢谢陈版主！也就是说我提的问题的第（ 2 ）点实务不可能出现。而针对第（ 3 ）个问题，后续业绩未完成指标时，按约定无偿受让股权时，A公司个别报表层面应该是不用再做会计处理吧？这是否是因为“购买日后，或有对价为权益性质的，不进行会计处理”的要求？那合并报表中这部分受让的少数股权视为以零对价收购，也就是说从合并报表层面，少数股东权益将因此而减少，资本公积将因此而增加？我的理解有没有错误？再次感谢陈版主！

回答人：chenyiwei
大体上可以这样理解。后续无偿取得部分股权，A的投资成本不变，所以个别报表层面不做处理；合并报表层面体现为资本公积和少数股权的一增一减，净资产总额不变。

提问人：nadineyy 时间：2013-12-03 08:54:45
陈版主真的好厉害，百闻不如一问，这个问题我终于搞明白了，真的是太谢谢了！{} 另外，我再追问一下： （ 1 ）如果或有对价换成是将来多付钱，也就是说形成负债时，到底是归类为金融负债还是预计负债？我看到的上市公司年报没有明确，就放在报表的“其他非流动负债”中。 （ 2 ）如果或有对价换成是将来少付钱，也就是说形成资产，那如果在购买日确认的话是归为什么类型的资产？金融资产？交易性金融资产？可供出售金融资产？这种类似于或有资产的确认是否与或有事项准则只确认负债不确认资产是否相背离？
（ 3 ）在上述两种情况下，如果在购买日确认资产或负债的话，是否都需要考虑货币时间价值进行折现？ 再次感谢陈版主的耐心解答！！！

回答人：chenyiwei
对或有对价（除了明确为权益工具的以外）一般理解应确认为金融资产和金融负债，并在后续按公允价值计量，公允价值的变动计入损益。对于补偿资产，应采用与补偿对象相一致的模式进行计量。对时间价值因素应考虑。

提问人：lh_2311 时间：2016-12-11 22:00:00
陈版，若或有对价实际支付金额大于原先预计的金额，差额计入损益是指计入营业外支出么？求指教 谢谢！

回答人：chenyiwei
一般是这样理解。也有观点是认为计入公允价值变动损益。